【裁判字號】    98,簡上,86
【裁判日期】    990324
【裁判案由】    竊盜
【裁判全文】
臺灣士林地方法院刑事判決              98年度簡上字第86號
上  訴  人  甲○○
即  被  告
選任辯護人  趙興偉律師
上列上訴人即被告因竊盜案件，不服本院刑事庭於中華民國98年
9 月30日所為98年度審簡字第669 號第一審刑事簡易判決（偵查
案號：臺灣士林地方法院檢察署98年度偵字第2122號），提起上
訴，本院管轄之第二審合議庭判決如下：
    主  文
上訴駁回。
    事  實
一、甲○○前因竊盜案件，經臺灣板橋地方法院以95年度易字第
    1946號判處有期徒刑6 月，緩刑3 年確定（未構成累犯）。
    其與丁○○（所涉竊盜部分，另經本院以98年度審簡字第66
    9 號判決確定）係朋友關係，於民國97年11月27日晚上8 時
    許，在臺北縣三重市○○街某茶店外，甲○○因其所有之機
    車需要氣瓶式避震器1 組（2 支），見丁○○將陪同友人丙○○前往臺北市士林區○○○路○ 段212 號臺北海洋技術學
    院聽課，竟基於教唆竊盜之犯意，唆使丁○○在臺北海洋技
    術學院內竊取其所需用之氣瓶式避震器。嗣後丁○○旋與友
    人丙○○一同出發前往上址臺北海洋技術學院聽課，於同日
    晚上9 時許，丁○○因甲○○之教唆，意圖為自己不法之所
    有，自行前往臺北海洋技術學院之機車停車場，持其所有客
    觀上足對他人生命、身體、安全造成危害之兇器三角扳手1
    支，竊取乙○○所有車牌號碼533-CHY 號重型機車上今大廠
    牌之氣瓶式避震器2 支（下稱今大廠牌避震器）、戊○○所
    有車牌號碼623-CHB 重型機車上PRGS廠牌之氣瓶式避震器2
    支（下稱PRGS廠牌避震器），得手後，丁○○攜竊得之避震
    器4 支，與聽課完畢不知情之丙○○一同離去，並於同日晚
    上10時許，返回臺北縣三重市上開茶店，丁○○乃將所竊得
    PRGS廠牌氣瓶式避震器2 支交付甲○○，而甲○○明知PRGS
    廠牌氣瓶式避震器2 支係丁○○因其教唆所竊得之贓物，即
    予收受，復前往機車行將上開PRGS廠牌避震器裝設在其機車
    上使用。嗣因乙○○、戊○○發現避震器遭竊後，向臺北海
    洋技術學院調閱監視錄影畫面，且乙○○於同年月28日下午
    2 時30分許，發現丁○○出現在臺北海洋技術學院時，立刻
    報警處理，經員警到場，丁○○坦承竊取前開避震器，始循
    線查悉上情。
二、案經臺北市政府警察局士林分局報告臺灣士林地方法院檢察
    署檢察官偵查起訴。
    理  由
壹、證據能力方面：
    按被告以外之人於審判外之言詞或書面陳述，除法律有規定
    者外，不得作為證據。被告以外之人於審判外之陳述，雖不
    符刑事訴訟法第159 條之1 至第159 條之4 之規定，而經當
    事人於審判程序同意作為證據，法院審酌該言詞陳述或書面
    陳述作成時之情況，認為適當者，亦得為證據；當事人、代
    理人或辯護人於法院調查證據時，知有第159 條第1 項不得
    為證據之情形，而未於言詞辯論終結前聲明異議者，視為有
    前項之同意。刑事訴訟法第159 條第1 項、第159 條之5 分
    別定有明文。經查，本院以下所引用之證據，檢察官、被告
    、辯護人於本院言詞辯論終結前，均未對於其證據能力聲明
    異議，而視為同意該等證據具有證據能力，本院審酌各該陳
    述作成時之情況，認亦無違法或不當之情事，是均具有證據
    能力。
貳、實體方面：
一、訊據被告甲○○固承認有於前揭時、地，收受丁○○所交付
    之上開PRGS廠牌避震器2 支，惟矢口否認有何教唆竊盜犯行
    ，辯稱：伊沒有唆使丁○○竊盜，因丁○○常更換機車避震
    器，想說他會有多餘的避震器才跟他要，上開PRGS廠牌避震
    器2 支是丁○○送給伊云云，經查：
    (一)被告甲○○於上揭時間、地點，教唆證人即原同案被告丁○○竊取PRGS廠牌避震器2 支等情，經證人丁○○於警詢
      證稱：因朋友李宗翰（後改名為甲○○）告訴伊，他的機
      車需要氣瓶式避震器，拜託伊幫他去偷，於是伊基於朋友
      義氣，遂前往臺北海洋技術學院機車停車場竊取裝設在53
      3-CH Y重機車及623-CHB 重機車上之避震器共4 支等語（
      見98年度偵字第2122號卷第15頁）；於檢察事務官詢問時
      證稱：李宗翰於97年11月27日當天晚上6 、7 點，叫伊去
      三重市○○街茶店找他，伊約8 點到達，李宗翰說他缺避
      震器，叫伊去臺北海洋技術學院偷，伊原本表示不要，但
      他一直堅持並慫恿伊去偷等語（見上開偵查卷第70頁）、
      案發當晚伊和丙○○約碰面，下午5 、6 點在三重飲料店
      見面，8 點多再陪丙○○前往學校。被告甲○○約8 點多
      到飲料店，被告甲○○叫伊去偷避震器時，是在飲料店外
      面說的，寶哥有聽見等語（見上開偵查卷第94頁），後於
      本院審理時結證稱：因為被告甲○○說缺避震器，所以叫
      伊去拔別人的避震器，被告甲○○是在三重飲料店說的，
      時間是伊去拔避震器的前2 天晚上6 、7 點，被告甲○○
      說丙○○學校停車場那邊的避震器很多，叫伊去拔。當天
      拔避震器是被告甲○○打電話叫伊過去，伊於當天晚上約
      8 點到飲料店，到飲料店後被告甲○○叫伊去學院偷。剛
      才說前2 天是記不清楚，因為伊有中度智能障礙。案發當
      晚8 點在飲料店，伊買飲料喝等被告甲○○、丙○○，過
      一會他們到了，伊就跟丙○○一起出發去學校。中間隔多
      久的時間才去學校伊不清楚，伊有跟他們在飲料店坐一會
      ，但沒有很久。因為丙○○去學校的時間不一定等語（見
      本院卷第54頁至第55頁），據上，證人丁○○於警詢、偵
      查及本院審理中一再指證本件竊盜犯行係被告甲○○所教
      唆，互核證人丁○○就有關起意行竊、下手行竊及竊得財
      物之過程，尚無未合，上揭證詞中，雖就案發當天其何時
      到達三重市茶店、教唆之時間為何等節略有出入，惟證人
      丁○○為中度智能障礙人士一節，業據其陳明屬實在卷，
      其智力及記憶力自較一般正常人為低，則其上開證言出入
      肇因其於本院作證時，距離案發時已經過一年餘，記憶模
      糊所致，應非有違常情，此等出入當不影響其就上揭竊盜
      犯罪起意、著手及完成所為證詞之合理性，再參以證人丁○○與被告甲○○為朋友，並無仇怨，衡諸常情，證人丁○○無必要甘冒偽證罪責之風險而故意為虛偽證詞，且其
      證詞對己身應負之刑事責任，亦不生得卸責有利結果之影
      響，其證言堪以採信，是依證人丁○○之證述，足見案發
      當日證人丁○○係因被告甲○○之教唆，而產生竊取他人
      機車氣瓶式避震器之意圖。而證人丁○○持其所有三角扳
      手1 支，竊取被害人乙○○、戊○○所有之機車避震器乙
      節，業據證人丁○○於警詢、檢察事務官詢問、原審準備
      程序時所坦認（見上開偵查卷第14頁至第16頁、第69頁、
      原審卷第18頁至第20頁），核與被害人乙○○、戊○○於
      警詢之指述相符（見上開偵查卷第17頁至第26頁），並有
      臺北市政府警察局士林分局搜索扣押筆錄、扣押物品目錄
      表、贓物認領保管單各1 份、現場及贓物照片18張附卷可
      稽（見上開偵查卷第44頁至第58頁），及證人丁○○所有
      供其犯本件之加重竊盜罪所用之三角扳手1 支扣案為證，
      事實堪以認定。
    (二)被告甲○○雖辯稱丁○○常更換機車避震器，伊向丁○○
      要其多餘不要的避震器云云，惟查：
      證人丁○○於偵查中證稱：與被告甲○○認識以來，伊並
      無更換過機車之避震器，伊機車並非使用氣瓶式避震器，
      而係一般型之避震器、案發前有換過一次避震器等語（見
      上開偵查卷第84頁、第86頁），於本院結證稱：伊機車是
      使用單支改過之避震器，不是氣瓶式避震器，機車買來僅
      換過一次避震器等語（見本院卷第57頁），是被告甲○○
      辯稱丁○○經常更換機車避震器，顯與證人丁○○證述不
      合，況被告甲○○與丁○○乃普通朋友，並非情誼甚深，
      而丁○○依其於本院審理時所述亦僅為在加油站工作之職
      員，經濟不甚寬裕，被告甲○○竟向無深交情誼且非富足
      之丁○○開口要價值約萬元之氣瓶式避震器，其行止已與
      常情相悖，再參以丁○○竊得之避震器係交付與被告甲○○並為其所用，顯見被告甲○○有使用竊得機車避震器之
      目的，益徵被告甲○○確曾教唆丁○○偷竊上開機車避震
      器甚明。
    (三)證人丙○○固於檢察事務官詢問時證稱：97年11月27日晚
      上伊有看到丁○○拿避震器給甲○○，並聽到丁○○說要
      送給甲○○避震器，因為甲○○跟丁○○要，丁○○有答
      應。這是97年年中時，伊在場聽丁○○說的。案發當天伊
      與丁○○約在三重市泡沫紅茶店，晚上6 點會合後，6 點
      多再一起前往臺北海洋技術學院。伊與丁○○在泡沫紅茶
      店會合時，忘記甲○○是否到場等語（見上開偵查卷第85
      頁）、上課時間6 點45分，伊和丁○○各騎1 台機車，從
      飲料店到學校路程約半小時，到學校後，丁○○沒有進去
      聽課，伊就進去上課，中間休息時間，約8 點15分至20分
      ，伊有看到丁○○在課堂外，第三節上課，丁○○仍未進
      教室。9 點45分下課後，丁○○在停車場等伊。97年年中
      ，甲○○有向丁○○要，叫丁○○送甲○○1 組（2 支）
      避震器等語（見上開偵查卷第91頁至第92頁），並於本院
      審理時結證稱：案發當天伊與丁○○約在泡沫紅茶店要一
      起去學校，當時是6 點多，到學校路程約20分至30分鐘。
      但丁○○沒有進去一起上課，他在外面逗留，8 點15分至
      8 點20分有下課5 分鐘，伊有遇到丁○○，但後面2 節課
      ，丁○○還是沒有一起進去上課。9 點45分下課時，伊在
      停車場有遇到他，他就拿4 支避震器給伊看，然後伊等就
      一起回去三重市○○街泡沫紅茶店，之後丁○○就將2 支
      避震器拿給在紅茶店內的被告，伊看到被告拿避震器去裝
      在自己停在店外摩托車上。伊有聽到被告跟丁○○要避震
      器，他們是面對面講的，當時伊在現場，地點是三重市○○街的泡沫紅茶店，聽到的時間不記得，伊只知道是97年
      11月27日之前等語（見本院卷第49頁、第50頁背面），惟
      查，證人丙○○上開證稱聽聞被告甲○○向丁○○要機車
      避震器之時間點為97年年中，與丁○○所證稱被告甲○○
      教唆犯罪時間為97年11月27日，二者顯非相同，而關於97
      年11月27日案發時，證人丁○○證稱：李宗翰在茶店要伊
      去偷避震器時，綽號「寶哥」之真實姓名年籍不詳之男子
      有在場等語（見上開偵查卷第71頁）、甲○○叫伊去偷避
      震器時，丙○○不在座位（見上開偵查卷第94頁），被告
      甲○○亦供稱：沒有證人可證明案發當天晚上伊與丁○○
      間之對談情形等語（見上開偵查卷第86頁），足認證人丙○○於被告甲○○教唆丁○○犯罪時並不在場，其所證自
      難採為有利被告甲○○之認定。
    (四)綜上所述，被告甲○○所辯機車避震器係丁○○所贈，並
      未教唆丁○○竊盜云云，顯屬事後卸責之詞，不足採信。
      本案事證明確，被告甲○○之教唆竊盜犯行，堪以認定，
      應依法論科。
二、按教唆他人使之實行犯罪者，為教唆犯。教唆犯之處罰，依
    其所教唆之罪處罰之，刑法第29條定有明文。次按所謂兇器
    之種類並無限制，凡客觀上足對人之生命、身體、安全構成
    威脅，具有危險性之兇器均屬之，且只須行竊時攜帶此種具
    有危險性之兇器為已足，並不以攜帶之初有行兇之意圖為必
    要，最高法院79年臺上字第5253號判可資參照例。本件丁○○為上開竊盜犯行時所攜帶之三角扳手1 支，為金屬製（見
    上開偵查卷第53頁），且可拆卸機車避震器，若持以行兇，
    依一般社會觀念，足以使人之身體、生命產生危險，揆諸前
    揭判例意旨，自堪認為兇器。查被告甲○○教唆丁○○竊盜
    時，對丁○○無法空手取下機車避震器，必須持扳手行竊之
    事實，應可預見，此經證人丁○○證述明確（見本院卷第57
    頁），核被告甲○○所為係犯教唆他人犯刑法刑法第321 條
    第1 項第3 款之攜帶兇器竊盜罪，應依同法第29條第1 項論
    以教唆犯。又贓物罪之成立，以關於他人犯罪所得之物為限
    ，若係自己犯罪所得之物，即不另成立贓物罪，教唆行竊而
    收受所竊之贓，其受贓行為當然包括於教唆竊盜行為之中，
    不另成立收受贓物罪名（參見最高法院24年上字第4416號、
    28年上字第2708號判例意旨），公訴人認被告甲○○收受丁○○所交付之避震器贓物部份，另涉犯刑法第349 條第1 項
    之收受贓物罪，容有違誤，附此說明。原審以被告正值青年
    ，應思正當工作，以對價換取財物，竟起念行竊，惟竊取之
    財物業已返還予被害人，並與被害人乙○○、戊○○均達成
    調解，且皆已賠償全部調解金額，兼衡其犯罪之動機、目的
    、手段、犯罪後之態度，其之生活狀況及智識程度等一切情
    狀，依刑事訴訟法第449 條第2 項、第3 項、第454 條第2
    項，刑法第29條第1 項、第321 條第1 項第3 款、第41條第
    1 項前段，就被告所為犯行判處有期徒刑6 月，諭知易科罰
    金之折算標準為以新臺幣1,000 元折算1 日，經核認事用法
    均無違誤，量刑亦屬妥適，應予維持。上訴人即被告雖執前
    詞，辯以伊無教唆丁○○犯罪，惟非可採，詳如前述，是認
    被告以上開情詞為由，提起上訴，指摘原判決不當，為無理
    由，應予駁回。
據上論斷，應依刑事訴訟法第455 條之1 第1 項、第3 項、第36
8 條，判決如主文。
本案經檢察官王巧玲到庭執行職務。
中    華    民    國    99    年    3     月    24    日
                  刑事第七庭審判長法  官  王美玲
                                  法  官  黎惠萍
                                  法  官  高雅敏
以上正本證明與原本無異。
本件不得上訴。
                                  書記官  陳映羽
中    華    民    國    99    年    3     月    24    日
附錄本案論罪科刑法條：
刑法第29條
教唆他人使之實行犯罪行為者，為教唆犯。
教唆犯之處罰，依其所教唆之罪處罰之。
刑法第321條
犯竊盜罪而有左列情形之一者，處6 月以上、5 年以下有期徒刑
：
一、於夜間侵入住宅或有人居住之建築物、船艦或隱匿其內而犯
    之者。
二、毀越門扇、牆垣或其他安全設備而犯之者。
三、攜帶兇器而犯之者。
四、結夥三人以上而犯之者。
五、乘火災、水災或其他災害之際而犯之者。
六、在車站或埠頭而犯之者。
前項之未遂犯罰之。

司法院資訊處製作；財團法人民間司法改革基金會備份。
